【裁判字號】    92,交簡上,45
【裁判日期】    920804
【裁判案由】    過失傷害
【裁判全文】
臺灣臺南地方法院刑事判決                        九十二年度交簡上字第四五號
    上  訴  人
    即  被  告  乙○○
右列上訴人因過失傷害案件，不服本院新營簡易庭九十一年度營簡字第五七七號中華
民國九十二年三月二十八日第一審簡易判決（聲請案號：臺灣臺南地方法院檢察署九
十一年度偵字第七○五六號）提起上訴，本院管轄之第二審合議庭判決如左：
    主  文
上訴駁回。
    事  實
一、乙○○於民國九十一年二月十三日下午十八時十分許，駕駛車牌號碼ＹＮ－一四
    八三號自用小客貨車，沿台南縣官田鄉○○○○○路由東往西方向行駛，途經台
    南縣官田鄉渡頭村二一八號前，本應注意該路段劃有分向限制線，禁止迴轉，且
    汽車迴轉時，應暫停並顯示左轉燈光或手勢，看清無來往車輛，並注意行人通過
    ，始得迴轉，而依當時天候晴、日間自然光線、路面無缺陷、無障礙物、視距良
    好之情形下，並無不能注意之情事，竟疏未注意左右有無來車，貿然跨越雙黃線
    向左迴轉，適有丙○○騎乘車牌號碼ＫＪ三－四五三號機車後載甲○○，沿台南
    縣官田鄉○○○○○路由東往西同向行駛，亦疏未注意車前狀況，致閃剎不及撞
    上乙○○之自用小客貨車左前側車門，丙○○、甲○○因而倒地，丙○○受有右
    側股骨骨折，甲○○則受有頭部外傷等傷害。乙○○於肇事後，犯罪偵查機關未
    發覺前，即主動以電話報案，並向到場處理之台南縣警察局麻豆分局拔林派出所
    員警告知其為肇事之人，自首而接受裁判。
二、案經丙○○、甲○○訴由台南縣警察局麻豆分局報請臺灣台南地方法院檢察署檢
    察官聲請簡易判決處刑。
    理  由
一、訊據上訴人即被告乙○○固承認於前揭時地與告訴人丙○○、甲○○發生車禍之
    事實，惟矢口否認有何過失傷害犯行，辯稱：當時天色已晚，伊專心駕駛，迴轉
    前有先看有沒有車，且在二十公尺前即打方向燈，並搖下車窗，看沒有車才慢慢
    迴轉，但是告訴人突然撞過來，他無照駕駛，又沒有開燈，且行駛快車道，伊認
    為自己只是交通違規，伊就事故之發生並無過失，只是小小的錯誤云云。經查：
  (一)、右揭犯罪事實，業據告訴人丙○○於偵查中指訴：「我要從他的左邊超車，他
      的車子在快車道、慢車道各一半，所以我從左邊超車，他突然迴轉，才會發生
      車禍。」；於本院審理中指訴：「因為當時被告迴轉，我們就撞上去，我們是
      一、二百公尺的時候就看到被告的車子，但是他在路旁講話，我準備要閃他，
      所以我從左邊要超車，因為他佔機車道，然後我閃過去，他突然迴轉，我來不
      及剎車就撞上去。」等語甚詳，並有台南縣警察局道路交通事故調查報告表乙
      份、現場照片六張及奇美醫學中心、寶光堂天臺中醫診所出具診斷證明書共四
      紙在卷足憑。
  (二)、另證人即被告之妻胡秋梅於警詢中陳稱：「當時我有目賭事情發生經過，當時
      我老公說車子油量不足要去加油，因我家前道路比較寬廣好迴轉，我並且有幫
      忙看前後有無來車、我有看到後方有一部機車快速騎來要超車我就叫我老公趕
      快踏煞車，該部機車撞上我們的車子左側前方車門位置。」等語（見九十一年
      六月三十日警詢筆錄），亦足認被告確實未注意來往車輛，即貿然迴轉。況倘
      如被告所辯，其於二十公尺前即打方向燈，並搖下車窗，確定四方均沒有來車
      才慢慢迴轉云云，則衡之常情，告訴人丙○○既明知被告欲向左迴轉，豈有反
      而自被告左側超車而自願與被告所駕駛之自用小客貨車發生碰撞之理，實與常
      情有違，顯見當時係因被告駕駛自用小客貨車疏未注意左右有無來車，即逕行
      左轉，告訴人丙○○發現時雖向左閃避，然因剎車不及，而撞及被告所駕駛之
      自用小客貨左前車門等情，應堪認定，被告上開所辯，無非事後卸責之詞，不
      足採信。
  (三)、按汽車在設有禁止迴車標誌或劃有分向限制線、禁止超車線、禁止變換車道線
      之路段，不得迴車；且汽車迴車前，應暫停並顯示左轉燈光或手勢，看清無來
      往車輛，並注意行人通過，始得迴轉，道路交通安全規則第一百零六條第二款
      、第五款分別定有明文，被告駕駛車輛，前開交通規則為其所應注意，而依肇
      事當時天候晴天、日間自然光線、路面無缺陷、無障礙物、視距良好，有上開
      調查報告表可查，殊無不能注意之情事，詎其能注意，竟疏未注意，在劃有分
      向限制線之路段，未注意來往車輛，貿然迴車，因而肇事，致告訴人丙○○、
      甲○○受有如事實欄所載傷害，是被告就本件事故之發生顯有過失。雖告訴人
      丙○○亦疏未注意車前狀況，而與有過失，惟被告仍難辭過失之責。況本件車
      禍經送請台灣省台南區車輛行車事故鑑定委員會鑑定及台灣省車輛行車事故覆
      議鑑定委員會覆議結果，亦均認被告駕駛小客貨車，行經劃有分向限制線路段
      ，違規迴轉未注意來往車輛，為肇事主因，而告訴人丙○○無照駕駛重機車，
      未注意車前狀況，為肇事次因，有該鑑定委員會鑑定意見書及該覆議鑑定委員
      會函附卷可按，益證被告確有過失，且其過失行為與告訴人受傷間具有相當因
      果關係。至告訴人丙○○無駕駛執照騎乘機車，基於行政管理，雖應依道路交
      通管理條例規定科處罰鍰，但其刑法上之過失責任，仍應視具體情況而定，並
      不當然因其無照駕車，即可認為有過失，附此敘明。綜上，本件事證明確，被
      告犯行堪以認定。
二、被告乙○○因駕車之過失致告訴人丙○○、甲○○受傷，核其所為，係犯刑法第
    二百八十四條第一項前段之過失傷害罪。原審以被告罪證明確，依刑法第五十五
    條、第二百八十四條第一項前段、第四十一條第一項前段、第六十二條前段，罰
    金罰鍰提高標準條例第一條前段、第二條規定，審酌被告犯罪之一切情狀，量處
    被告拘役五十日，並諭知易科罰金之折算標準，其認事用法均無違誤，量刑亦稱
    允當。被告上訴意旨徒以其就本件事故之發生並無過失云云，指摘原判決不當，
    為無理由，自應予駁回。
據上論斷，應依刑事訴訟法第四百五十五條之一第一項、第三項、第三百六十八條，
判決如主文。
中      華      民      國      九十二      年      八     月     四    日
                              臺灣台南地方法院刑事第二庭
                                  審判長法  官  陳振謙
                                        法  官  柯顯卿
                                        法  官  孫淑玉
右正本證明與原本無異。
本件不得上訴。
                                        書記官  王元宏
中      華      民      國      九十二      年      八     月     五    日


司法院資訊處製作；財團法人民間司法改革基金會備份。
